【裁判字號】    97,易,833
【裁判日期】    980205
【裁判案由】    恐嚇
【裁判全文】
臺灣新竹地方法院刑事判決               97年度易字第833號
公  訴  人  臺灣新竹地方法院檢察署檢察官
被      告  己○○
                    號
上列被告因恐嚇案件，經檢察官提起公訴（97年度偵字第6018號
），本院判決如下：
    主  文
己○○犯恐嚇危害安全罪，處拘役伍拾玖日，如易科罰金，以新
臺幣壹仟元折算壹日。
    事  實
一、己○○前於民國96年間，因詐欺案件，經臺灣新竹地方法院
    於96年3 月31日以96年度竹簡字第605 號判決判處有期徒刑
    5 月，緩刑2 年確定，現仍在緩刑中。猶不知悔改，因與甲○○早有嫌隙，於97年6 月25日下午2 時許，陪同鄭少祖 (
    已更名為戊○○）前往甲○○位於新竹市○區○○街152 巷
    2 號之辦公室兼住處，搬取鄭少祖放置在該處之推拿床時，
    因甲○○要求己○○離開而發生口角，己○○竟基於恐嚇之
    犯意，恫稱「要找人砍你、打你」等語，以此加害生命、身
    體之事恐嚇甲○○，使甲○○心生畏懼，致生危害於安全。
二、案經甲○○訴請臺灣新竹地方法院檢察署檢察官偵查後起訴
    。
    理  由
一、本判決所引用之證據資料（詳後引證據），其中傳聞證據部
    分，縱無刑事訴訟法第159 條之1 至第159 條之4 或其他規
    定之傳聞證據例外情形，亦因檢察官、被告或同意可作為證
    據使用，或未聲明異議，依刑事訴訟法第159 條之5 第1 項
    、第2 項之規定，本院審酌該證據作成之情況，認為適當，
    應得為證據。
二、訊據被告己○○固坦承有於上開時、地與告訴人甲○○發生
    口角爭執，惟矢口否認有何恐嚇告訴人之犯行，辯稱：當天
    是告訴人先罵伊敗類，且說不歡迎伊，在伊要把推拿床拿上
    車，告訴人把鐵門關上後，告訴人開小門對伊說「不爽是吧
    ，來打架」就關上門，伊只是在門外對口氣喊「你要找我打
    架，不高興就出來打架」云云。經查，被告與證人鄭少祖於
    前開時、地，前往告訴人辦公室兼住處，欲搬回鄭少祖所有
    之推拿床時，因告訴人不歡迎被告入內，遂與被告發生口角
    ，過程中被告口出「要找人砍你、打你」等情，已據告訴人
    指訴及於本院審理中結證綦詳在卷，並經證人乙○○於偵查
    中證稱：當天伊在客廳看電視，己○○來拿推拿床，甲○○
    不讓他進去，己○○硬要進去拿，己○○與鄭少祖把床搬到
    屋外要上車時，己○○在外面對甲○○說要叫人打他等語（
    97 年 度他字第1367號卷，下簡稱他字卷，第17頁、97年度
    偵字第6018號卷，下簡稱偵字卷，第5 頁）、審理中結證稱
    ：己○○是在拿推拿床出去後在門外說打人等語在卷；另證
    人丙○○於偵查中證稱：甲○○叫己○○出去，己○○就在
    甲○○辦公室門口罵髒話，也有說要找人打甲○○等語（他
    字卷第24頁、偵字卷第5 頁）、於審理中結證稱，當天己○○被甲○○趕出去，在門口說要找人砍甲○○，也有說要找
    人打甲○○等語；證人丁○○於偵查中證稱：己○○在鐵門
    外對辦公室喊說要砍人，甲○○開門出去問己○○你要砍人
    是不是；己○○就在門口對甲○○說要打他，叫甲○○出來
    ，己○○就是要打甲○○的意思，但沒有看到他動手打甲○○，也有說到要砍人類似的話等語（他字卷第25頁、偵字卷
    第11 頁） 、審理中證稱：當天是甲○○叫伊打電話給老先
    生來拿推拿椅，當天老先生就開車載著己○○來，甲○○看
    到己○○進來辦公室客廳之後，就叫他出去，己○○要拿回
    按摩椅的時候，甲○○就叫他出去，並作勢要把門關起來的
    動作時，己○○就拿按摩椅出去，並且在門外說要和甲○○
    單挑，並且說要砍他等語在卷大致相符，雖證人鄭少祖於偵
    查及本院審理中均證稱未聽見被告有口出要找人砍人話語，
    惟證人鄭少祖證稱在告訴人住處拿推拿椅時，均與被告在一
    起，卻對於被告自承有與告訴人發生口角及稱「不高興就出
    來打架」等語之事實，仍證稱並未聽見，且證稱被告是否有
    與告訴人發生口角要問被告自己云云，其既與被告在一起，
    應得以見聞全情，顯見證人鄭少祖對於當日發生不利於被告
    之情節，有迴護被告之虞；至於，被告以證人乙○○住在告
    訴人住處、證人丙○○為告訴人之乾兒子，其等之證詞將有
    所偏頗云云置辯，固然證人乙○○自95年起即住在告訴人住
    處、證人丙○○為告訴人之乾兒子，已據證人分別證稱在卷
    （見本院卷第84頁、第91頁），然證人丁○○僅受僱告訴人
    一星期，且內心曾質疑告訴人公司之正當性（見本院卷第99
    頁），其尚且對於告訴人否認曾指稱被告「敗類」一節，證
    稱確有此事在卷（見本院卷101 、102 頁），從而，堪認證
    人丁○○之證稱客觀可採，且與證人乙○○、丙○○前開證
    述及告訴人之此部分指訴勾稽相符，被告所辯證人乙○○、
    丙○○證詞有偏頗之虞，係空言揣測，不足採信。是被告對
    告訴人恫嚇「要找人砍你、打你」一情堪以認定，且「要找
    人砍你、打你」均有加害他人生命、身體之意，告訴人證稱
    其心生畏懼，亦堪採信。本件事證明確，被告恐嚇犯行，堪
    以認定，應依法論科。
三、核被告所為，係犯刑法第305 條之恐嚇危害安全罪。爰審酌
    被告於96年間因詐欺案件，於96年5 月31日，經本院以96年
    度竹簡字第605 號判決判處有期徒刑5 月，緩刑2 年確定，
    仍在緩刑期間，有臺灣新竹地方法院檢察署刑案資料查註紀
    錄表、臺灣高等法院被告前案紀錄表各1 份在卷可參，仍不
    知以理性、和平之手段與態度處理事情，竟僅因細故即出言
    恐嚇告訴人，使告訴人心生畏懼，所為實屬不該，且犯後矢
    口否認犯行，並飾詞狡辯，顯無悔改之意，並斟酌本案犯罪
    之起因、動機、情節，及被告為高中畢業、每月收入約1 萬
    元，經濟狀況不好 (見本院卷第110 頁)等 一切情狀，量處
    如主文所示之刑及諭知如主文所示之易科罰金折算標準，以
    資懲儆。
四、不另為無罪諭知部分：
（一）公訴意旨另以，被告己○○與告訴人甲○○早有嫌隙，於
      97年6 月25日下午2 時許，陪同鄭少祖前往甲○○位於新
      竹市○區○○街152 巷2 號之辦公室兼住處時，甲○○要
      求己○○離開而發生口角，己○○竟基於恐嚇之犯意，以
      「要找人放火燒房子」等語，恐嚇甲○○，致甲○○心生
      畏懼，因認被告此部分亦涉有恐嚇罪嫌等語。
（二）按犯罪事實應依證據認定，無證據不得認定犯罪事實；不
      能證明被告犯罪者，應諭知無罪之判決，刑事訴訟法第15
      4 條第2 項、第301 條第1 項分別定有明文。次按事實之
      認定，應憑證據，如未能發現相當證據，或證據不足以證
      明，自不能以推測或擬制之方法，為裁判基礎；且認定不
      利於被告之事實須依積極證據，苟積極證據不足為不利於
      被告事實之認定時，即應為有利於被告之認定；另認定犯
      罪事實所憑之證據，雖不以直接證據為限，間接證據亦包
      括在內，然而無論直接證據或間接證據，其為訴訟上之證
      明，須於通常一般之人均不致有所懷疑，而得確信其為真
      實之程度者，始得據為有罪之認定，倘其證明尚未達到此
      一程度，而有合理之懷疑存在而無從使事實審法院得有罪
      之確信時，即應由法院為諭知被告無罪之判決，亦有最高
      法院40年台上字第86號、30年台上字第816 號、76年台上
      字第4986號判例意旨足資參照。
（三）公訴人認被告涉有前揭犯行，無非以告訴人於偵查中之指
      述、證人乙○○、丙○○於偵查中之證述為論據。訊據被
      告固坦承有與告訴人在上開時、地發生爭執，業如前述，
      惟堅決否認有何口出「要找人放火燒房子」之恐嚇犯行，
      辯稱：當天是告訴人先罵伊敗類，且說不歡迎伊，在伊要
      把推拿床拿上車，告訴人把鐵門關上後，開小門對伊說「
      不爽是吧，來打架」就關上門，伊只是在門外對口氣喊「
      你要找我打架，不高興就出來打架」云云。經查，證人乙○○於偵查中固證稱：當天伊在客廳看電視，己○○來拿
      推拿床，甲○○不讓他進去，己○○硬要進去拿，己○○
      與鄭少祖把床搬到屋外要上車時，己○○開始對甲○○罵
      說要放火燒房子，甲○○就叫己○○不要再來，己○○在
      外面對甲○○說要叫人打他等語（97年度他字第1367號卷
      ，下簡稱他字卷，第17頁、97年度偵字第6018號卷，下簡
      稱偵字卷，第5 頁）、審理中結證稱己○○是在拿推拿床
      出去後在門外說要放火燒房子、打人等語在卷；另證人丙○○於偵查中證稱：甲○○叫己○○出去，己○○就在甲○○辦公室門口罵髒話，還說要放火燒他們家裡，也就是
      甲○○的辦公室兼住家，己○○當天講很多話，也有說要
      找人打甲○○等語（他字卷第24頁、偵字卷第5 頁）、於
      審理中結證稱，當天己○○在客廳裡說要放火燒甲○○家
      之後就被甲○○趕出去，在門口說要找人砍甲○○，也有
      說要找人打甲○○等語，核與告訴人於本院結證稱：當天
      己○○與鄭少祖到伊公司要拿一張推拿床，己○○就進來
      ，伊跟己○○說不歡迎他進來辦公室，他硬闖進來，並說
      他誰都不怕，拿著那張推拿床就要出門，伊跟鄭少祖說要
      拿推拿床的話，伊會請員工搬到他車上，不需要請己○○
      來搬，因為他太衝動，容易與人發生衝突。伊跟己○○說
      不需要勞駕他的雙手，己○○聽了之後不服氣就跑到外面
      去，在伊公司外面破口大罵，伊為了避免衝突就將鐵門拉
      下來，己○○就在外面對著伊辦公室喊叫要找人放火燒房
      子，伊就衝出來說你說什麼，不要亂講話，鐵門又拉下來
      。己○○又在外面喊叫說要找人來打人、砍人等語大致相
      符。惟查，被告究竟是在客廳內喊說要放火燒房子，還是
      拿推拿床出去後，始在門外稱要放火燒房子，證人乙○○
      、丙○○所證情節即屬不一，且告訴人於本院審理時結證
      稱：當天己○○在門口大吼大叫，己○○在他關上門的時
      候大叫說，要找人打人，並且要放火燒房子，他最敏感的
      是放火燒房子這句話，他就出來告訴他說你不要亂講話，
      因為裡面人很多等語，然告訴人於案發當日即97年6 月25
      日下午17時57分前往台灣新竹地方法院檢察署申告時，僅
      指稱「他用口頭恐嚇我，他說要找人砍我（問：有無其他
      恐嚇的話）他講一大堆」，於97年8 月25日偵訊時則稱：
      「（問：為何你第1 次至本署申告時，是指述賴隆昇說要
      找人砍你，不是提到賴隆昇有說要放火燒房子、打人）我
      那時提到砍人只是賴隆昇講的一句話，因為這句話比較恐
      怖，我當時有無提到賴隆昇也說要放火燒房子，現在問我
      我記不起來了」，告訴人於本院作證時，既證述其對於放
      火燒房子這句話最敏感，何以在案發當日申告時之筆錄未
      見記載，且於97年8 月25日時亦未能確認是否曾在申告時
      指訴被告有恐嚇放火燒房子一情，又告訴人對於與被告發
      生爭執時，是否曾口出「敗類」一語，完全否認，然此情
      已據證人鄒瀚民於本院結證屬實在卷，且依據證人鄒瀚民
      偵查、本院之證述內容，告訴人於被告進入告訴人住家兼
      辦公室出去後曾關門，告訴人關門後再打開門是向被告稱
      ：「你要砍人是不是？」，並非如告訴人於偵查中指稱之
      「你說什麼，你不要亂講話」或本院審理中結證之「你不
      要亂講話」，而證人鄒瀚民證稱「你要砍人是不是？」，
      核與被告所供告訴人向伊稱「不爽是吧，來打架」，均為
      肢體傷害一事的回應較為吻合，參以證人鄒瀚民僅在告訴
      人處工作約一星期 (見本院卷第99頁），且與被告亦不認
      識 (見他字卷第10頁)， 其證述內容包括告訴人及被告在
      此爭執過程中互為不利之事，且與證人乙○○、丙○○、
      被告或告訴人互有相吻之處，其證詞顯較長期住在被告住
      處之乙○○、告訴人之乾兒子丙○○之證述更具可憑性。
      從而，同時在場之證人鄒瀚民既未聽聞被告曾口出放火燒
      房子一事，且證人乙○○、丙○○關於此部分證詞有前開
      瑕疵，又告訴人對於其所認最敏感之一句話，卻未於案發
      當日申告時指訴，顯與常情有違，本院認公訴人所舉前開
      證據，尚不足使本院達於通常一般之人均不致有所懷疑，
      而得確信其為真實之程度，致使無從形成有罪之確信。此
      外，復查無其他積極證據足資認定被告有何公訴人所指之
      「要找人放火燒房子」之恐嚇犯行，惟此部分與前開論罪
      科刑部分為實質上一罪之關係，爰不另為無罪之諭知。
據上論斷，應依刑事訴訟法第299 條第1 項前段，刑法第305 條
、第41條第1 項前段，刑法施行法第1 條之1 ，判決如主文。
本案經檢察官李秋梅到庭執行職務。
中    華    民    國    98    年    2     月    5     日
                  刑事第五庭  法  官    黃惠玲
以上正本證明與原本無異。
如不服本判決應於收受送達後10日內向本院提出上訴書狀，並應
敘述具體理由；如未敘述上訴理由者，應於上訴期間屆滿後20日
內向本院補提理由書（均須按他造當事人之人數附繕本）「切勿
逕送上級法院」。
中    華    民    國    98    年    2     月    5     日
                              書記官    鄭明枝
附錄本案論罪科刑法條全文
刑法第305條
以加害生命、身體、自由、名譽、財產之事，恐嚇他人致生危於
安全者，處2 年以下有期徒刑、拘役或300 元以下罰金。


司法院資訊處製作；財團法人民間司法改革基金會備份。
